【裁判字號】    92,家訴,44
【裁判日期】    920910
【裁判案由】    確認婚姻關係不存在
【裁判全文】
臺灣桃園地方法院民事判決  九十二年度家訴字第四四號
    原      告  甲○○
    被      告  乙○○
右當事人間請求確認婚姻不成立事件，於中華民國九十二年八月二十七日言詞辯論終
結，本院判決如左：
    主    文
確認原告與被告間之婚姻關係不成立。
訴訟費用由被告負擔。
    事    實
甲、原告方面：
    一、聲明：求為判決如主文所示。
    二、陳述：兩造原為夫妻，於民國八十六年六月三日協議離婚，事後復合，並於
        民國八十七年六月十八日持兩造所書立之結婚證書向戶政主管機關登記兩造
        於民國八十七年六月八日結婚，惟兩造第二次結婚從無舉行結婚之公開儀式
        ，故兩造雖於戶籍上登記為夫妻關係，但並未符合民法第九百八十二條第一
        項所規定之結婚要件，婚姻關係自不成立，爰依法提起本訴。
    三、證據：提出戶籍謄本二份、台灣桃園地方法院檢察署檢察官九十年度調偵字
        第四號不起訴處分書影本一份、台灣高等法院檢察署九十年度議字第一一四
        ○號處分書影本一份等為證，並聲請訊問證人古玉香、溫玉爐。
乙、被告方面：
    一、聲明：同意原告之請求。
    二、陳述：兩造之第二次再結婚確實沒有公開之儀式及合法之證人，只是為了小
        孩要辦戶口，所以買了結婚證書填好之後，二人就直接去辦理結婚登記。
丙、本院依職權調取台灣桃園地方法院檢察署九十年度調偵字第四號被告與訴外人趙
    秀雲妨害家庭偵查卷宗。
    理    由
一、按民事訴訟法第五百六十八條第一項所定婚姻無效之訴與確認婚姻成立或不成立
    之訴，兩者不同。所謂確認婚姻不成立之訴，係主張無結婚之事實而有婚姻之形
    式，至於婚姻無效之訴，則係主張有結婚之事實而其結婚行為無效而言（最高法
    院八十六年度台上字第四八三號判決意旨參照）。本件原告主張兩造未依民法第
    九百八十二條第一項之規定舉行公開儀式，亦無結婚之事實，僅在戶籍上為結婚
    之登記而受推定有婚姻之形式，依照最高法院上揭之判決意旨，自屬婚姻不成立
    之問題，應認係屬於民事訴訟法第五百六十八條第一項確認婚姻不成立之訴，先
    予敘明。
二、再按結婚應有公開之儀式及二人以上之證人，我國民法第九百八十二條第一項定
    有明文；又結婚有違反第九百八十二條第一項之方式者，無效，同法第九百八十
    八條第一款亦有明定。所謂結婚應有公開儀式，係指結婚當事人應行定式之禮儀
    ，使不特定人得以共聞共見，認識其等為結婚為已足，最高法院五十一年台上字
    第五五一號著有判例可資參照。
三、本件原告主張兩造原係夫妻，於民國八十六年六月三日協議離婚後，因又復合而
    於民國八十七年六月十八日共持書妥之結婚證書至戶政機關辦理二人於民國八十
    七年六月八日再為結婚之結婚登記，惟兩造當時並未舉行任何公開儀式等事實，
    有原告提出之戶籍謄本二份、台灣桃園地方法院檢察署檢察官九十年度調偵字第
    四號不起訴處分書及台灣高等法院檢察署九十年度議字第一一四○號處分書等影
    本各一份等為證，並經本院依職權調取該妨害家庭案件偵查卷核後屬實，且為被
    告所不否認，另經訊證人古玉香（按即原告之母亦即結婚證書上載之女方主婚人
    ）、溫玉爐（按即兩造之朋友亦即結婚證書上載之介紹人）等二人亦均證稱兩造
    再結婚時僅持結婚證書請其等在其上簽章，確實沒有任何公開之儀式等語，經核
    與兩造所述相符，是原告之主張堪信為真實。綜上所述，足認兩造並未舉行公開
    之結婚禮儀，無法使不特定人得以共聞共見，知悉其為結婚，揆諸前揭說明，兩
    造於民國八十七年六月八日之結婚自屬不成立。且兩造間因戶籍資料上登記之婚
    姻關係仍存在，致原告有被認定為被告配偶之危險，堪認原告有即受確認判決之
    法律上利益。從而，原告訴請確認兩造間婚姻關係不成立，即屬正當，依法應予
    准許。
四、據上論結：本件原告之訴為有理由，依民事訴訟法第七十八條，判決如主文。
中      華      民      國    九十二    年      九      月      十      日
                                          臺灣桃園地方法院家事法庭
                                              法  官  鄭新後
右為正本係照原本作成。
如對本判決上訴，應於判決送達後二十日向本院提出上訴狀。
中      華      民      國    九十二    年      九      月      十      日
                                              書記官  許瑞鴻


司法院資訊處製作；財團法人民間司法改革基金會備份。
